【裁判字號】    97,交訴,83
【裁判日期】    971021
【裁判案由】    公共危險等
【裁判全文】
臺灣臺南地方法院刑事判決              97年度交訴字第83號
公  訴  人  臺灣臺南地方法院檢察署檢察官
被      告  甲○○
上列被告因公共危險等案件，經檢察官提起公訴（97年度調偵字
第752號），被告於準備程序進行中為有罪之陳述，經本院合議
庭裁定由受命法官獨任進行簡式審判程序後，判決如下：
    主  文
甲○○因過失傷害人，處拘役伍拾日，如易科罰金，以新台幣壹
仟元折算壹日；又駕駛動力交通工具肇事，致人傷而逃逸，累犯
，處有期徒刑柒月。
    事  實
一、甲○○前於民國（下同）92年間因妨礙自由案件，經臺灣高
    等法院臺南分院以92年度上訴字第461號刑事判決判處有期
    徒刑4月確定，於92年10月1日易科罰金執行完畢。詎甲○○
    仍不知悔改，於96年9月30日22時15分許，駕駛車牌號碼416
    9–SR號之自用小客車，沿臺南縣永康市○○○路西往東方
    向行駛，途經設有閃光黃燈之該路與永康街之交岔路口時，
    本應注意汽車行駛至交岔路口時，應遵守燈光號誌行進、轉
    彎，若行駛方向燈光號誌為閃光黃燈時，表示「警告」，亦
    即車輛應減速接近，小心通過，且汽車行駛時，應注意車前
    狀況，隨時採取必要之安全措施，而依當時天候晴、夜間有
    照明、柏油路面乾燥無缺陷、無障礙物、視距良好，並無不
    能注意之情形，竟疏未注意及此，適有乙○騎乘車牌號碼OS
    L–131號之重型機車沿永康街由南向北方向行駛至該交叉路
    口，亦未注意若行駛方向燈光號誌為閃光紅燈時，表示應「
    停車再開」，亦即車輛應減速接近，先停止於交岔路口前，
    讓幹道車優先通行後認為安全時，方得續行，致甲○○所駕
    駛之上開車輛車輛車頭與乙○所騎乘之上開機車之左側車身
    發生碰撞，致乙○人、車倒地，因而受有右足第2、3、4 趾
    蹠骨骨折、頭部外傷、多處擦挫傷、腰椎第三節壓迫性骨折
    等傷害。詎甲○○於肇事致人受傷後，竟未曾下車查看，亦
    未對乙○施以必要之救護或向警察機關報告，隨即逕自駕駛
    前開自用小客車逃離現場，嗣警據報前往現場處理後，始依
    目擊證人陳庸誠所提供之肇事車輛車牌號碼而循線查悉上情
    。
二、案經乙○訴請臺南市警察局永康分局報請臺灣臺南地方法院
    檢察署檢察官偵查起訴。
    理  由
一、程序方面─
  (一)按除被告所犯為死刑、無期徒刑、最輕本刑為3 年以上有期
    徒刑之罪或高等法院管轄第一審案件者外，於法院行準備程
    序進行中，被告先就被訴事實為有罪之陳述時，審判長得告
    知被告簡式審判程序之旨，並聽取當事人、代理人、辯護人
    及輔佐人之意見後，裁定進行簡式審判程序；且受命法官行
    準備程序，與法院或審判長有同一之權限，刑事訴訟法第27
    3條之1第1項及279條第2項前段分別定有明文。本件被告甲
    ○○所為係犯死刑、無期徒刑、最輕本刑為3年以上有期徒
    刑以外之罪，其於準備程序中就被訴事實為有罪之陳述，經
    受命法官告知簡式審判程序之旨，並聽取公訴人、被告之意
    見後，本院認為適宜由受命法官獨任進行簡式審判程序。
  (二)簡式審判程序之證據調查，不受刑事訴訟法第159條第1項、
    第161條之2、第161條之3、第163條之1及第164條至第170條
    規定之限制，亦為同法第273條之2所明文。是此，證人即告
    訴人乙○、目擊本件交通事故發生經過之陳庸誠於警詢，及
    偵查中之陳述、道路交通事故現場圖、道路交通事故調查報
    告表(一)(二)、及財團法人奇美醫院診斷證明書，本院自可採為
    證據，先此敘明。
  (三)傳聞法則乃對於被告以外之人於審判外之言詞或書面陳述，
    亦即針對被告以外之人於審判外以言詞或書面所為之供述證
    據而為之規範。卷附道路交通事故現場蒐證照片8幀（見警
    卷第17頁至第20頁），乃以科學、機械之方式，對於所拍攝
    內容所為忠實且正確之記錄，性質上並非供述證據，應無刑
    事訴訟法第159條第1項規定之適用，附此敘明。
二、認定犯罪事實所憑證據及理由─
  (一)上開駕車肇事、繼駕車逃離交通事故現場等事實，據被告迭
    於檢察官偵訊中及本院審理時供承不諱（參臺灣臺南地方法
    院檢察署97年度偵緝字第411號卷宗第17頁至第18頁，本院
    97年10月7日準備程序筆錄及同日審判筆錄），核與證人即
    告訴人乙○、目擊本件交通事故發生經過之陳庸誠於警詢、
    偵查中之證述情節大致相符（參警卷第5頁、第10頁至第11
    頁、臺灣臺南地方法院檢察署97年度偵字第905號卷宗第10
    頁至第11頁、第16頁），並有道路交通事故現場圖、道路交
    通事故調查報告表(一)、(二)、道路交通事故現場照片8幀（參
    警卷第14頁至第20頁），與被告供述內容互核無異，足認被
    告自白確與事實相符。
  (二)按駕駛人駕駛汽車，應遵守道路交通標誌、標線、號誌之指
    示，並服從交通指揮人員之指揮；汽車行駛時，駕駛人應注
    意車前狀況，隨時採取必要之安全措施；分為道路交通安全
    規則第90條及第94條第3項所明文，此為一般汽車駕駛人所
    應注意並確實遵守之事項，被告曾考領有普通小型車駕駛執
    照，有卷附證號查詢汽車駕駛人資料1份附卷可憑，對於上
    開規定，自不得諉稱不知，其駕車行駛時，即應確實注意遵
    守上開規定謹慎駕駛。而當時天候晴、夜間有照明、柏油路
    面乾燥無缺陷、無障礙物、視距良好等情，有上揭道路交通
    事故調查報告表記載明確，是依當時情形，並無不能注意之
    情事。再依上開道路交通事故調查報告表及現場圖與本院97
    年10月6日公務電話紀錄表所載，本件交通事故發生時該路
    段為設有閃光號誌管制之交叉路口，及證人即告訴人乙○於
    警詢陳稱伊當時行車方向為閃紅燈等語（參警卷第5頁）；
    復審酌被告於本院審理時供承其當時駕車係於行車方向為閃
    黃燈時進入上開交叉路口等語（參上開筆錄）。足認被告駕
    車行經前述肇事地點時，因疏未注意車前狀況，及於閃黃燈
    時駕車駛入交叉路口，未減速慢行，撞及告訴人乙○所駕駛
    機車而肇事，被告確有應注意能注意而不注意之過失責任至
    明。
  (三)本件告訴人乙○駕車行經設有閃光紅燈之交岔路口時，未減
    速接近，並將車輛先停止於交岔路口前，讓幹道車優先通行
    後認為安全時，方得續行，以致發生本件交通事故，其駕駛
    行為亦有疏失。惟按過失傷害罪規範之目的，在處罰行為人
    因個人之過失而致他人受有傷害之行為，祇以行為人之有過
    失為致傷害之一原因為已足，有司法院字第631號解釋意旨
    可供參照。故縱認告訴人乙○對於本件交通事故之發生，有
    前揭過失，仍不能解免被告應負之過失責任。
  (四)告訴人乙○因本件交通事故受有事實欄所載之傷情，有財團
    法人奇美醫院診斷證明書在卷可佐（參警卷第13頁），其所
    受傷害與被告前開過失行為間，有相當之因果關係甚明。
  (五)繼前所述，本件交通事故既係被告疏未注意車前狀況，及未
    遵行道路交通號誌之指示肇事，被告自應對發生於視線前方
    事故，當無不知之理，其於本件交通事故發生後，未停車對
    傷者採取必要救護措施，旋續駕車離去，亦認其有肇事逃逸
    之故意，要為明灼。
  (六)綜上所述，本案事證明確，被告過失傷害及駕駛動力交通工
    具肇事，致人傷而逃逸等犯行，均堪認定。
三、論罪科刑之理由─
  (一)核被告所為，係犯刑法第284條第1項前段之過失傷害罪及同
    法第185條之4駕駛動力交通工具肇事致人於傷而逃逸罪。又
    被告前於92年間因妨礙自由案件，經臺灣高等法院臺南分院
    以92年度上訴字第461號刑事判決判處有期徒刑4月確定，於
    92年10月1日易科罰金執行完畢一節，有臺灣高等法院被告
    前案紀錄表1份在卷可憑，其於5年之內，故意再犯刑法第18
    5條之4之有期徒刑以上之罪，為累犯，應依刑法第47條第1
    項之規定，加重其刑。至於被告所持有之普通小型車駕駛執
    照，雖於91年2月16日已逾有效期間，有卷附證號查詢汽車
    駕駛人資料1份附卷可憑，然逾期未換發新駕照，仍駕駛車
    輛，應屬行政管理之問題，難認係屬道路交通管理處罰條例
    第86條第1項所規定之「無照駕駛」，自無庸就被告所犯刑
    法第284條第1項前段部分予以加重其刑，附此敘明。被告
    所犯上開2罪，犯意各別、行為互殊，應予分論併罰。
  (二)本院審酌被告竟於行車號誌為閃光黃燈之情況下，仍貿然進
    入交叉路口，誠屬不該，且肇事後復未協助救護、旋即逃逸
    ，罔顧他人生命、身體，惡性非輕，且迄今未與告訴人達成
    和解，惟念其於事後坦承犯行，態度尚稱良好，且告訴人就
    本件交通事故之發生，亦有行經設有閃光紅燈之交岔路口時
    ，未減速接近，並將車輛先停止於交岔路口前，讓幹道車優
    先通行後認為安全時，方得續行之過失等一切情狀，分別量
    處如主文所示之刑，並諭知易科罰金之折算標準。
四、適用之法律─
  (一)刑事訴訟法第299條第1項前段、第273條之1第1項。
  (二)刑法第284條第1項前段、第185條之4、第41條第1項、第47
    條第1項、刑法施行法第1條之1。
本案經檢察官丙○○到庭執行職務。
中    華    民    國    97    年    10    月    21    日
                  交通法庭  法  官  陳淑勤
以上正本證明與原本無異。
如不服本判決應於收受本判決後10日內向本院提出上訴書狀。
                            書記官  謝國欽
中    華    民    國    97    年    10    月    21    日
附錄本判決論罪科刑法條：
刑法第284條第1項前段：
因過失傷害人者，處6月以下有期徒刑、拘役或500元以下罰金。
刑法第185條之4：
駕駛動力交通工具肇事，致人死傷而逃逸者，處6月以上5年以下
有期徒刑。


司法院資訊處製作；財團法人民間司法改革基金會備份。
